臺灣高雄地方法院刑事判決　　　　　　　　96年度訴字第22號
公　訴　人　臺灣高雄地方法院檢察署檢察官
被　　　告　乙○○
　　　　　　　　　　（現於臺灣高雄監獄執行中）
上列被告因毒品危害防制條例案件，經檢察官提起公訴（95年度
毒偵字第9284號），被告於本院準備程序進行中，就被訴事實為
有罪之陳述，經本院告知簡式審判程序意旨，並聽取公訴人及被
告之意見後，合議庭裁定由受命法官獨任進行簡式審判程序審理
，本院判決如下：
    主  文
乙○○施用第一級毒品，累犯，處有期徒刑壹年貳月。
    事  實
一、乙○○前於民國90年間，因施用毒品案件，經本院以90年度
    毒聲字第7624號裁定送觀察、勒戒後，認無繼續施用毒品之
    傾向，於91年1 月7 日執行觀察勒戒完畢釋放，並由臺灣高
    雄地方法院檢察署檢察官以90年度毒偵字第5811號為不起訴
    處分確定。又於91年間，因施用毒品案件，經本院以91年度
    毒聲字第701 號裁定送觀察、勒戒後，認有繼續施用毒品之
    傾向，經本院91年度毒聲字第1255號裁定令入戒治處所施以
    強制戒治，期間經評定為合格，復經本院以91年度毒聲字第
    5533號裁定停止戒治，所餘戒治期間並付保護管束，並於92
    年3 月8 日保護管束期滿視為執行強制戒治完畢，其所犯施
    用毒品罪部分，經本院以92年度訴字第986 號判處有期徒刑
    8 月確定，並於93年4 月16日縮短刑期執行完畢。復因施用
    毒品案件，經台灣台南地方法院及本院分別以92年度訴字第
    13 93 號及93年度訴字第3374號判處有期徒刑11月及1 年2
    月確定，並於93年7 月22日入監執行，並於95年3 月22日假
    釋出監，所餘刑期付保護管束，嗣經撤銷假釋，再入監執行
    殘刑。再因於95年5 月20日施用毒品之案件，經本院以95年
    度訴字第2656號於95年10月31日判處有期徒刑1 年，於確定
    後送執行。
二、詎乙○○不知悔改，於上開強制戒治執行完畢釋放後5 年內
    ，自95年8 月27日下午某時起至同年10月16日某時止，在其
    位於高雄縣彌陀鄉○○○路36號住處、彌陀鄉○○村○○○
    路代天府內廁所或彌陀鄉等處，以將海洛因摻於香菸中吸食
    之方式，非法施用第一級毒品海洛因多次（約1 天吸食3 至
    4 支摻有海洛因之香菸）。嗣於95年8 月27日17時5 分許，
    在高雄縣彌陀鄉○○村○○○路代天府內廁所為警查獲，扣
    得殘留第一級毒品海洛因之注射針筒1 支及殘渣袋2 個（乙
    ○○否認係其所有、亦非供其施用第一級毒品海洛因所用）
    ，並經其同意後採尿送驗，始查悉上情。
三、案經高雄縣政府警察局岡山分局報請台灣高雄地方法院檢察
    署檢察官偵查起訴。
    理  由
壹、程序部分
一、本件被告乙○○係違反毒品危害防制條例第10條第1 項之施
    用第一級毒品罪，其法定刑俱為死刑、無期徒刑、最輕本刑
    為3 年以上有期徒刑以外之罪，於準備程序進行中，被告就
    被訴事實為有罪之陳述，由受命法官告知簡式審判程序之要
    旨並聽取其與公訴人之意見，經被告同意適用簡式審判程序
    後，本院合議庭亦認無不得或不宜改依簡式審判程序進行之
    處，爰依刑事訴訟法第273 條之1 第1 項、第284 條之1 規
    定，裁定本件由受命法官獨任進行簡式審判程序，合先敘明
    。
二、至被告前曾於95年5 月20日晚上在高雄縣彌陀鄉○○村○○
    ○路路邊，施用第一級毒品海洛因之犯行，業經本院以95年
    度訴字第2656號於95年10月31日判處有期徒刑1 年，且已確
    定，有上開判決書及臺灣高等法院被告前案紀錄表各1 份在
    卷可按。經查，被告上開犯行之後，刑法已於95年7 月1 日
    修正公佈，修正前刑法第56條連續犯之規定已刪除，自無連
    續犯規定之適用；另被告供承其自95年8 月27日起至同年10
    月16日某時止施用有施用第一級毒品海洛因之犯行，於95年
    8 月27日前有一段時間為施用海洛因等語（見本院96年2 月
    6 日準備及審判程序筆錄），則被告上開於95年5 月20日施
    用海洛因之犯行，與本案施用海洛因之犯行，時間相距已有
    3 月，時間上並非緊接，此外亦無其他證據足認有何集合犯
    關係，故被告本案犯行與本院95年度訴字第2656號之犯罪事
    實，並無裁判上一罪關係，附此敘明。
貳、實體部分
一、事實認定
  (一)上揭事實，經被告於本院準備及審理程序中坦承不諱，且其
    尿液經送檢驗，呈嗎啡陽性反應，有尿液送驗代碼姓名對照
    管制表及臺灣檢驗科技股份有限公司95年9 月6 日濫用藥物
    尿液檢驗報告各1 件（見警卷）在卷可稽，足徵被告之自白
    核與事實相符，堪予採信。
  (二)另被告前因施用毒品案件，經本院以90年度毒聲字第7624號
    裁定送觀察、勒戒後，認無繼續施用毒品之傾向，於91年1
    月7 日執行觀察勒戒完畢釋放，並由臺灣高雄地方法院檢察
    署檢察官以90年度毒偵字第5811號為不起訴處分確定；又於
    91 年 間，因施用毒品案件，經本院以91年度毒聲字第701
    號裁定送觀察、勒戒後，認有繼續施用毒品之傾向，經本院
    91 年 度毒聲字第1255號裁定令入戒治處所施以強制戒治，
    期間經評定為合格，復經本院以91年度毒聲字第5533號裁定
    停止戒治，所餘戒治期間並付保護管束，並於92年3 月8 日
    保護管束期滿視為執行強制戒治完畢，其所犯施用毒品罪部
    分，經本院以92年度訴字第986 號判處有期徒刑8 月確定，
    並於93年4 月16日縮短刑期執行完畢；復因施用毒品案件，
    經台灣台南地方法院及本院分別以92年度訴字第13 93 號及
    93 年 度訴字第3374號判處有期徒刑11月及1 年2 月確定，
    並於93年7 月22日入監執行，並於95年3 月22日假釋出監，
    所餘刑期付保護管束，嗣經撤銷假釋，再入監執行殘刑；再
    因於95年5 月20日施用毒品之案件，經本院以95年度訴字第
    2656號於95年10月31日判處有期徒刑1 年，於確定後送執行
    ，有臺灣高等法院被告前案紀錄表1 份在卷可按。基上，被
    告於強制戒治執行完畢釋放後5 年內有再犯本件施用毒品之
    情事，亦堪認定。
  (三)職是，本件事證明確，被告犯行堪予認定。
二、論罪科刑
  (一)查刑法已於94年2 月2 日修正公布，刪除刑法第56條關於連
    續犯之規定，且自95年7 月1 日起施行。按刪除連續犯規
    定之修正理由已有「至連續犯之規定廢除後，對於部分習慣
    犯，例如竊盜、吸毒等犯罪，是否會因適用數罪併罰而使刑
    罰過重產生不合理之現象一節，在實務運用上應可參考德、
    日等國之經驗，委由學界及實務以補充解釋之方式，發展接
    續犯之概念，對於合乎接續犯或包括的一罪之情形，認為構
    成單一之犯罪，以限縮數罪併罰之範圍，用以解決上述問題
    」之說明。且按刑事法若干犯罪行為態樣，本質上原具有
    反覆、延續實行之特徵，立法時既予特別歸類，定為犯罪構
    成要件之行為要素，則行為人基於概括之犯意，在密切接近
    之一定時、地持續實行之複次行為，倘依社會通念，於客觀
    上認為符合一個反覆、延續性之行為觀念者，於刑法評價上
    ，即應僅成立一罪。學理上所稱「集合犯」之職業性、營業
    性或收集性等具有重複特質之犯罪均屬之，例如經營、從事
    業務、收集、販賣、製造、散布等行為概念者是（最高法院
    95年度台上字第1079號判決意旨可資參照）。而毒品因有
    高度之成癮性及濫用性，施用毒品之行為本身，顯然具有反
    覆性及延續性之特徵，如將「持續多次施用毒品行為」評價
    為數罪，恐與刑罰過度評價禁止原則相悖，並有違憲法所揭
    櫫之比例原則。基此，本院認被告持續多次施用第一級毒品
    海洛因行為應僅成立「集合犯」之實質一罪，且施用毒品既
    屬集合犯之習慣犯的性質，不論於刑法修正前、後均是如此
    ，縱被告於刑法修正前、後各有多次施用毒品行為，本院仍
    僅論以一罪（均屬集合犯之實質一罪），以求理論之一貫，
    而不採「二段併罰說」（按：將於刑法修正前所為數次施用
    毒品行為論以連續犯；另將於刑法修正後所為施用毒品行為
    ，論以集合犯，再將此二段施用毒品行為，予以數罪併罰，
    此說就同為多次施用毒品行為，於刑法修正前、後竟異其理
    論適用，不無矛盾，且依此說之結論，論以連續犯加重其刑
    後，再予數罪併罰，亦顯然不利於被告）。是以，被告於是
    事實欄二、所述施用第一級毒品海洛因之行為，足認其有反
    覆施用之情事，應以集合犯之包括一罪關係論處。
  (二)按海洛因係毒品危害防制條例第2 條第2 項第1 款所定之第
    一級毒品，依法不得持有、施用及販賣。核被告所為，係違
    反毒品危害防制條例第10條第1 項施用第一級毒品罪。被告
    持有海洛因後進而施用，其持有之低度行為，應為施用之高
    度行為吸收，不另論罪。起訴意旨固僅敘及被告於95年8 月
    27日18時20分許採尿回溯24小時內之某時施用第一級毒品海
    洛因之事實，惟被告於本院審理中供承之其自該時起至同年
    10月16日止施用第一級毒品海洛因之犯行，與上開所述之起
    訴事實，具有上開說明意旨之集合犯實質一罪關係，自為起
    訴效力所及，本院應併予審究。查被告因違反毒品危害防制
    條例案件，經本院判處有期徒刑8 月確定，甫於93年4 月16
    日縮刑執行完畢等情，此有高等法院被告前案紀錄表附卷可
    稽，其於執行完畢後，5 年以內再犯本案有期徒刑以上之罪
    ，為累犯，應依刑法第47條第1 項規定加重其刑。爰審酌被
    告曾經施用毒品送觀察勒戒、強制戒治、判處有期徒刑及執
    行完畢後，又施用毒品為警查獲，且施用期間非短，施用次
    數非少，足見被告戒斷毒癮之意志不堅，非再次入監服刑不
    足以戒絕矯正；惟考量其犯罪後坦承犯行，及施用毒品本質
    上係屬戕害自身健康之行為，尚未直接危害他人，反社會性
    之程度顯然較低等一切情狀，量處如主文所示之刑。另外，
    被告為警查獲時，扣得之殘留第一級毒品海洛因之注射針筒
    1 支及殘渣袋2 個，送請檢驗，於注射針筒1 支呈現第一級
    毒品海洛因陰性反應，另殘渣袋2 個則均呈現第一級毒品海
    洛因陽性反應，有高雄醫學大學中和紀念醫院96年1 月16日
    960184、960185、9601 86 號檢驗報告附卷可稽（見本院卷
    ）；惟被告供稱：該等物品非其所有，亦非供其施用第一級
    毒品海洛因所用等語（見本院96年2 月6 日準備及審判程序
    筆錄），審諸該等物品係於高雄縣彌陀鄉○○村○○○路代
    天府內廁所內所扣得，該處係公眾均得出入之場所，於該處
    所扣得之物品自非必然為被告所有，此外，亦無其他證據足
    認該等物品係被告所有，且與其犯本案施用第一級毒品海洛
    因之犯行有何關涉，則不予宣告沒收，附此敘明。
據上論斷，應依刑事訴訟法第273 條之1 第1 項、第284 條之1
、第299 條第1 項前段，毒品危害防制條例第10條第1 項，刑法
第11條前段、第47條第1 項，判決如主文。
本案經檢察官甲○○到庭執行職務。
中　　華　　民　　國　　 96　　年　　 2　　月　　6　　日
                  刑事第十五庭  法　官  洪乙心
以上正本證明與原本無異。
如不服本判決，應於判決送達後10日內，向本院提出上訴狀。
中　　華　　民　　國　　 96　　年　　 2　　月　　6　　日
                                書記官  卓榮杰
附錄本判決論罪之法條：
毒品危害防制條例第10條
施用第一級毒品者，處 6 月以上 5 年以下有期徒刑。
施用第二級毒品者，處 3 年以下有期徒刑。
